【裁判字號】    92,上更(一),192
【裁判日期】    921023
【裁判案由】    違反著作權法
【裁判全文】
臺灣高等法院臺中分院刑事判決                九十二年度上更(一)字第一九二號
    上  訴  人
    即  被  告  丙○○
    上  訴  人
    即  被  告  子○○
    右  一  人
    選任辯護人  宋永祥
                陳芝荃
右上訴人等因違反著作權法案件，不服臺灣臺中地方法院八十九年度訴字第三一一一
號中華民國九十年五月三十一日第一審判決（起訴案號：臺灣臺中地方法院檢察署八
十九年度偵字第五九一八號、第一七四九七號），提起上訴，經判決後由最高法院發
回更審，本院判決如左：
    主      文
原判決撤銷。
丙○○共同以明知為侵害著作權之物而意圖營利而交付之方法侵害他人之著作權為常
業，處有期徒刑貳年貳月。如附表一所示之盜版音樂光碟片及盜版錄音帶，均沒收。
子○○意圖營利，明知為侵害著作財產權之物意圖散布而持有，處有期徒刑陸月，併
科罰金新台幣拾萬元，有期徒刑如易科罰金、罰金如易服勞役，均以新台幣玖佰元即
銀元參佰元折算壹日。如附表二之一編號２至號及附表二之二編號１至號、編號
至號之盜版音樂光碟片及盜版錄音帶，均沒收。
    事      實
一、丙○○曾於民國八十二年間，犯肅清煙毒條例罪及違反麻醉藥品管理條例罪，分
    經本院判處有期三年二月、四月，應執行有期徒刑三年四月確定，入監服刑後，
    指揮書執行完畢日期為八十六年十二月二十日；又於八十四年四月間，因違反肅
    清煙毒條例及麻醉藥品管理條例案件，經法院分別判處有期徒刑三年三月、三月
    ，應執行有期徒刑三年四月確定，接續前案自八十六年十二月二十一日起執行，
    嗣合併計算執行期間而於八十六年七月三日假釋出獄，應至九十年二月二十五日
    始期滿（按前開八十三年四月間判決確定之違反肅清煙毒條例及麻醉藥品管理條
    例案件，依最高法院八十八年第四次刑事庭會議決議意旨，應認為尚未執行完畢
    ，故不構成累犯）。詎其於假釋期間，猶不知悔改，明知如附表一（附表一編號
    ８０、８９、９２、１０３、１０４、１０７、１１２、１２７、１３４、１５
    ４、１７８、１９１、１９４、２０８號部分，已經本院逕在附表中刪除，亦即
    附表一不包含編號８０、８９、９２、１０３、１０４、１０７、１１２、１２
    ７、１３４、１５４、１７８、１９１、１９４、２０８號部分，但為避免重新
    編號將造成號序紊亂，是以不重新更正編號號序）所示「過完冬季」等歌曲之音
    樂光碟片（附表一編號１至２２９號）或錄音帶（附表一編號２３０至２９５號
    ）係未經辛○○○音樂股份有限公司等公司（詳如附表一所示著作〈發行〉權人
    公司）授權或同意而擅自重製侵害錄音著作財產權之盜版品，均不得意圖營利而
    以交付之方法侵害上開錄音著作財產權人之著作權。詎丙○○，竟與綽號「阿清
    」之已成年不詳姓名男子，基於意圖營利而以販賣交付方法侵害他人之著作財產
    權且恃以維生之犯意聯絡，由丙○○及「阿清」者僱用亦有犯意聯絡之傅宇國（
    另經檢察官起訴）後，即自八十九年一月中旬起，由丙○○與綽號「阿清」之人
    負責購入不詳之人未經如附表一所示各公司授權或同意而擅自重製其錄音著作之
    盜版錄音帶及音樂光碟片，及接洽買主、收取貨款工作；而傅宇國則擔任領貨與
    送貨工作。丙○○先後指示傅宇國自快遞公司、貨運公司、遊覽車託運停靠站等
    特定地點，領取其所購買之盜版錄音帶及音樂光碟片五、六次，每次五、六百片
    至一萬餘片不等，均存放在臺中市○○街三一五之三號及三一五之五號之倉庫內
    。丙○○明知所購入之錄音帶及音樂光碟片，均為侵害他人錄音著作權之盜版品
    ，竟指示亦知情之傅宇國運送交付與下游盤商等不特定之購買者，供以在各夜市
    販售謀取不法利益，而以此方法侵害他人之著作權，而藉以營利，並恃以維生。
    嗣於同年二月一日十三時三十分許，為法務部調查局中部地區機動工作組（下稱
    中機組）持搜索票，在上址倉庫中查獲傅宇國，並扣得丙○○與「阿清」者所有
    供犯罪所用而尚未及賣出如附表一編號１至２２９號所示之盜版音樂光碟片、附
    表一編號２３０至２９５號之盜版錄音帶（其外觀名稱、數量、侵害歌曲名稱、
    侵害之著作財產權人等詳如附表一所示），及通訊錄一張、目錄一冊、送貨單二
    冊、超峰貨運送貨單一冊。嗣經臺灣臺中地方法院檢察署檢察官循線查悉丙○○
    上開犯情。
二、子○○明知如附表二之一編號２至及附表二之二編號１至號、編號至號
    所示「天涯」等歌曲之音樂光碟片及錄音帶係未經辛○○○音樂股份有限公司等
    公司（詳如附表二之一編號２至及附表二之二編號１至號、編號至號所
    示著作〈發行〉權人公司）授權或同意而擅自重製侵害錄音著作財產權之盜版品
    ，均不得意圖營利而以意圖散布而持有之方法侵害上開錄音著作財產權人之著作
    權。詎其竟意圖營利，於八十九年初，向不詳姓名之人購入未經各唱片發行公司
    授權或同意而擅自重製其錄音著作之盜版錄音帶及音樂光碟片，並存放在臺中市
    ○○路○段三三五之二號住處內，伺機出售。嗣於八十九年二月一日，為中機組
    持搜索票在上址查獲，並扣得其所有供犯罪所用尚未出售之如附表二之一編號２
    至及附表二之二編號１至號、編號至號所示之盜版光碟片及盜版錄音帶
    （其外觀名稱、數量、侵害歌曲名稱、侵害之著作財產權人等詳如附表二之一編
    號２至及附表二之二編號１至號、編號至號所示）。
三、丙○○部分，案經臺灣臺中地方法院檢察署檢察官自動檢舉偵查起訴；子○○部
    分，案經附表二所示著作財產權人訴由中機組移送臺灣臺中地方法院檢察署檢察
    官偵查起訴。
    理      由
一、上訴人即被告（下稱被告）丙○○、子○○均經本院合法傳喚，無正當理由不到
    庭，惟據被告丙○○於本院前審審理時所供及被告子○○於本院調查時所供，渠
    等均矢口否認有何右揭違反著作權法犯行，被告丙○○於本院前審辯稱：臺中市
    ○○街三一五之三號及三一五之五號倉庫是前妻胡慧珠賣衣服時承租的，後來因
    為生意不好而轉租給賴慶益，在該處扣得的錄音帶及音樂光碟是賴慶益的，並非
    被告所有，因傅宇國積欠被告債務，可能是因為被告向其催討債務，傅宇國才說
    是受僱於被告云云；被告子○○亦辯稱：臺中市○○路○段三三五之二號是伊母
    親賴張碧黎之房子，由其母親租給別人停車，被告並未住在該處，在該處扣得之
    盜版錄音帶及音樂光碟片不是被告所有，可能是向被告母親租車位綽號「阿全」
    者所寄放云云。然查：
  (一)如附表一、附表二之一編號２至及附表二之二編號１至號、編號至號所
    示之音樂光碟片、錄音帶，分別係屬侵害告訴人辛○○○音樂股份有限公司及如
    附表一、附表二之一編號２至及附表二之二編號１至號及編號至號所示
    之其他公司享有著作財產權之盜版音樂光碟片及錄音帶之事實，業據告訴代理人
    乙○○、黃照怡指訴明確，且有現場照片在卷可稽，並經共犯傅宇國於中機組詢
    問時供承被查扣之音樂光碟片、錄音帶均屬仿冒品等語屬實（詳見偵字第五九一
    八號卷第十一頁反面），復有附表一、附表二之一編號２至及附表二之二編號
    １至號、編號至號所示之盜版音樂光碟片、盜版錄音帶扣案足證，足見扣
    押之附表一、附表二之一編號２至及附表二之二編號１至號、編號至號
    所示之音樂光碟片、錄音帶確屬侵害錄音著作權之盜版品，應可確定。次按：在
    著作之原件或其已發行之重製物上，或將著作公開發表時，以通常之方法表示著
    作人之本名或眾所皆知之別名者，推定為該著作之著作人，著作權法第十三條第
    一項定有明文。而該條所稱表示著作人之本名或眾所皆知之別名之通常方法，在
    錄音著作言，其最通常之表現方式即在唱片之封套標籤上。查，本件如附表一、
    附表二之一編號２至及附表二之二編號１至號、編號至號所示辛○○○
    音樂股份有限公司等公司所製作發行如附表所示歌曲之錄音著作物，均已依法表
    明著作權及發行等相關事項，有該錄音封面在卷可考，並有該等公司之經濟部公
    司執照影本、營利事業登記證影本在卷可參，揆諸著作權法第十三條第一項規定
    ，應得推定告訴人等公司為該等著作之著作權人，合先敘明。
  (二)被告丙○○部分：
    (1)共犯傅宇國於八十九年二月一日於中機組詢問時供稱：「‧‧‧兩個星期前八
      十九年一月十五日左右於夜市受雇於一名綽號『阿清』之男子幫其送貨」、「
      ‧‧‧本件仿冒案據我所知另一老闆叫『阿全』‧‧‧」等語；於同年月二日
      在中機組詢問時復供稱：「我曾於八十九年二月一日於貴組供稱我實際之上手
      老闆係一綽號『阿全』之男子，經我詳加調查發現『阿全』之太太胡慧珠即係
      出名承租台中市○○街三一五之四〈應為三一五之三之誤載〉號之承租人‧‧
      ‧且胡慧珠係透過惠雙房屋繳交房屋租金及簽訂承租契約書‧‧‧」等語（詳
      見同上偵卷第七頁反面、第八頁反面、第十一頁反面）。傅宇國於偵查中又供
      稱：「（〈提示丙○○口卡照片〉僱用你之人是否為這個人﹖）是」、「（何
      時受僱於他？薪水？）‧‧‧他（指丙○○）叫我載運盜版之光碟片與錄音帶
      ，薪水還沒議定」等語（詳見同上偵卷第二九二頁），並有供傅宇國指認其上
      共有五張清晰人頭照片之丙○○口卡片一份在卷可憑（詳見同上偵卷第二八九
      頁）。傅宇國於原審又證稱：「（〈提示偵查卷第二八九頁〉在偵查中所述是
      否實在？）我所述之阿全與照片同一人，丙○○就是我說的阿全，他是僱用我
      的人‧‧‧因我欠他錢，我就為他做事‧‧‧被查獲時是他叫我去拿盜版錄音
      帶及ＣＤ，才被捉到，他叫我拿取後送至車站及不詳地點我已忘記了‧‧‧」
      、「（偵查中所述是否實在？）是的」等語（詳見原審卷第一一六頁）。傅宇
      國在中機組詢問時雖曾供稱係受『阿清』之人僱用等語，惟其在八十九年二月
      一日及同年月二日即已供稱有另一老闆『阿全』，嗣後並迭次供稱「阿全」即
      是丙○○，並在原審結證稱「阿全」、「阿清」並非同一人等語（詳見原審卷
      第一一六頁反面），足證「阿清」、「阿全」是不同之二人。另傅宇國雖在中
      機組詢問時及嗣後在偵查及原審證稱受僱於「阿清」及「阿全」者之時間並非
      完全一致，惟應係傅宇國與「阿清」及被告丙○○接觸時間不同所致，自不影
      響其指證被告係僱用其運送領取盜版光碟、錄音帶者之證詞效力。
    (2)扣案之如附表一編號１至２２９號所示之盜版音樂光碟片、附表一編號２３０
      至２９５號之盜版錄音帶、通訊錄一張、目錄一冊、送貨單二冊、超峰貨運送
      貨單一冊，係於八十九年二月一日中午一時三十分許，為中機組持搜索票在台
      中市○○街三一五之三號及三一五之五號倉庫扣得，並當場查獲傅宇國等情，
      業經共犯傅宇國坦承在卷，並有中機組偵辦涉嫌違反著作權法案查獲證物啟封
      紀錄一份、及上開盜版光碟片、錄音帶扣案可稽。上開倉庫係林和明所有，透
      過惠雙房屋仲介公司出租予胡慧珠，租賃期間為八十八年十月一日起至八十九
      年十月一日止，租金係由胡慧珠之丈夫繳交予受僱於林和明之連王淑惠轉交予
      林和明，於八十九年二月一日該段期間該倉庫係由胡慧珠在使用等情，業經證
      人林和明於警詢時、連王淑惠於警詢、偵查中證稱在卷，證人連王淑惠並在警
      詢、偵查中指認被告之口卡後證稱繳交租金者即為被告丙○○等情（詳見同上
      偵卷第二五四至二五七頁、二九五頁筆錄），並有房屋租賃契約書一份在卷可
      稽（詳見同上偵卷第二五九頁）。再查，胡慧珠係被告前妻，及胡慧珠曾要被
      告繳交上開房租二次等情，亦經被告在原審供認不諱（詳見原審卷第一三四頁
      ），並有胡慧珠口卡片影本一份附卷可稽（詳見同上偵卷第二五０頁），是上
      開倉庫係由被告透過其前妻胡慧珠（尚未能證明其知情並有犯意聯絡）承租由
      被告丙○○使用並支付租金，扣案之物係被告存放，堪以認定。
    (3)雖證人賴慶益於九十年十一月五日在本院前審證稱上開倉庫係其向胡慧珠轉租
      ，倉庫內之貨物係其所有等語；而被告丙○○之選任辯護人於原審亦提出出租
      人胡慧珠、承租人賴慶益，租賃期限自八十八年十一月三十日至八十九年九月
      三十日止，訂約日期為八十八年十一月三十日之租賃契約書一份為證（詳見原
      審卷第九十四至九十七頁）。惟查，上開倉庫於被查獲當時係由承租人胡慧珠
      使用中一節，業經出租人林和明及代收租金人連王淑惠證稱明確，已詳如前述
      。雖承租人隱瞞違約轉租而為出租人所不知致前開二證人誤以為該倉庫係原承
      租人使用一節，非無可能，惟該倉庫確係由被告之妻胡慧珠承租使用，亦據受
      僱於被告之傅宇國在調查站中供稱明確，傅宇國係受僱於被告，並曾出入該倉
      庫取貨，對於該倉庫之使用情形當甚為明瞭，證人林和明、連王淑惠之供詞既
      與傅宇國供詞吻合，自得認其證詞與事實相符，是上開倉庫於被查獲時胡慧珠
      仍係實際承租人並由被告使用中，堪以認定。另參以證人林和明及連王淑惠均
      證稱該屋房租係三個月收一次租金（詳見上開偵卷第二五四頁反面、第二五六
      頁反面），及被告在原審坦承交付租金二次，依此推算，被告實際上已支付六
      個月即至八十九年三月份之房租，是上開倉庫至本案於八十九年二月一日十三
      時三十分許查獲時為止，係由被告使用中至為灼然，證人賴慶益所為上開證詞
      顯係臨訟護被告，前揭租賃契約書亦係臨訟製作以為被告丙○○辯解之物，
      均不足憑採。綜上所述，並參以告訴代理人乙○○於本案被查獲前，即在中機
      組指證有見到攤販到上址倉庫中批發上開盜版物等語，本件事證已臻明確，被
      告丙○○於本院前審所辯顯係卸責之詞，不足採信，犯行至堪認定，應依法論
      科。
  (三)被告子○○部分：
    (1)扣案如附表二之一編號２至及附表二之二編號１至號及編號至號所示
      之盜版音樂光碟片及盜版錄音帶係於八十九年二月一日，在台中市○○路○段
      三三五之二號查扣等情，有中機組搜索相片及仿冒品查獲位置圖附卷可稽（詳
      見同上偵卷第二二六至二三一頁），並有如附表二之一編號２至及附表二之
      二編號１至號及編號至號所示之盜版音樂光碟片及盜版錄音帶扣案足證
      。次查，被告子○○之戶籍設於上開台中市○○區○○里○○鄰○○路○段三
      三五之二號，被告子○○亦居住在該處，其內並有其母親賴張碧黎規畫供租給
      他人停車用之停車格等情，業經被告於八十九年五月一日在中機組詢問時供稱
      ：「（前述五十九箱扣押物之來源為何？為何存放在你的居所內？）我不知道
      ，要問我母親賴張碧黎才知道。至於為何會存放在我住居所內，我也不知道。
      因我家有提供停車位供其他不特定人租用，皆由我母親負責管理‧‧‧」等語
      明確，並有戶籍謄本一份在卷可稽；再被告於上開日期接受中機組詢問時，在
      其年籍住居所欄留存之住址亦為：「台中市○○區○○里○○鄰○○路○段三
      三五之二號」，亦有中機組調查筆錄附於偵查卷可參（詳見同上偵卷第一二三
      、一二四頁筆錄）。參以證人乙○○代表辛○○○音樂股份有限公司等公司，
      於八十九年一月二十五日前往中機組檢舉時，即已明確證稱上開處所之盜版音
      樂光碟片及盜版錄音帶係子○○所有等語（詳見同上偵卷第二十三頁反面），
      足徵被告確實住居在上開處所，在該處所查獲之盜版音樂光碟片及盜版錄音帶
      均為被告所有，堪以認定。
    (2)證人即被告之母親賴張碧黎雖在中機組詢問時供稱上開扣案盜版物品係「阿全
      」者於八十九年一月三十一日向其租停車位後堆放在該處，及在本院前審證稱
      被告於結婚後已搬離上開處所，並未居住在該處等語。惟查，賴張碧黎在中機
      組詢問時供稱伊係在子○○管理之夜市認識「阿全」，認識一個禮拜左右，「
      阿全」操客家口音，戴眼鏡，可能不是本地人等語（詳見同上偵卷第一二七頁
      ），被告子○○則供稱阿全操本省口音，未戴眼鏡（見同上偵卷第一二四頁反
      面），二人所述有極大差異，顯與常情有違。另縱認賴張碧黎在本院前審證稱
      被告自結婚後即搬離上開住所等語可採，惟其同時亦證稱被告的東西仍放在該
      處未搬走等語（詳見本院前審卷第九四頁），足證該處仍屬被告經常出入活動
      處，被告利用該處存放上開盜版物，亦符常情，難據證人賴張碧黎證詞為被告
      有利之認定。綜上所述，被告所辯，顯係卸責之詞，不足採信。又被告持有大
      量之盜版音樂光碟片及盜版錄音帶，顯非供自己平日欣賞聆聽之用，應可認定
      係意圖營利且係意圖散布而持有，本件事證明確，被告子○○犯行亦堪認定，
      自應依法論科。
二、核被告等所為：
  (一)被告丙○○部分：按刑法上所謂常業犯，係指反覆以同種類行為為目的之社會活
    動之職業性犯罪而言，亦即恃犯罪所得以維生，至於犯罪時間長短、所得多寡、
    是否恃此為唯一謀生職業，均非所問。本件被告丙○○遭查扣之盜版錄音帶及音
    樂光碟片數量龐大，顯為販賣盜版品之中大盤商，其恃此維生，應屬無疑。核被
    告所為，係違反修正前著作權法第八十七條第二款所定明知為侵害著作權之物而
    意圖營利而交付之侵害著作權之規定，其以上開八十七條第二款之方法侵害他人
    之著作權，並以之為常業，核其所為，係犯修正前著作權法第九十四條之以犯同
    法第九十三條第三款之罪為常業罪。查：被告行為後，著作權法經修正，並經總
    統於九十二年七月九日以華總一義字第○九二○○一二二七○○號令公佈，於同
    月十一日生效。依修正後著作權法第九十四條規定：以犯第九十一條之一之罪【
    修正後該法第九十一條之一第一項規定：意圖營利而以移轉所有權之方法散布著
    作原件或其重製物而侵害他人之著作財產權者，處三年以下有期徒刑、拘役或科
    或併科新台幣七十五萬元以下罰金」；該條第三項又規定：「犯第一項之罪，其
    重製物為光碟者，處三年以下有期徒刑、拘役或併科新台幣一百五十萬元以下罰
    金」】為常業者，應處「一年以上七年以下有期徒刑，得併科新台幣三十萬元以
    上三百萬元以下罰金」；相較於修正前該法第九十四條規定：以犯第九十三條之
    罪【修正前該法第九十三條第三款規定：「有下列情形之一者，處二年以下有期
    徒刑，得併科新台幣十萬元以下罰金：三、以第八十七條各款方法之一侵害他人
    之著作權者」〈註：修正前著作權法第八十七條第二款：有下列情形之一者，除
    本法另有規定外，視為侵害著作權或製版權：二、明知為侵害著作權或製版權之
    物而散布或意圖散布而陳列或持有或意圖營利而交付者〉】為常業者，處「一年
    以上七年以下有期徒刑，得併科新台幣四十五萬元以下罰金」。顯然修正前之著
    作權法第九十四條規定之刑度較輕，依刑法第二條第一項但書規定，自應適用修
    正前之著作權法第九十四條之規定，較有利於被告。被告意圖散布而持有侵害著
    作權之物之低度行為，為其意圖營利而交付侵害著作權之物之高度行為所吸收，
    不另論罪。又被告一個販售盜版光碟片之行為，同時侵害數個被害人之著作財產
    權，係屬一行為觸犯數罪名之想像競合犯，應依刑法第五十五條之規定，從一重
    處斷。再被告就上開犯行與綽號「阿清」之已成年不詳姓名者及傅宇國間，有犯
    意聯絡與行為分擔，為共同正犯。起訴書附表一，並無其中編號１９２、１９３
    號、１９５至２００號部分之表列資料，因認此部份未經起訴，然查此部分與經
    起訴之犯行間有常業犯實質上一罪之關係，自為起訴效力所及，本院得併予審理
    。原審就被告丙○○部分予以論科，固非無據，惟疏未論「阿清」者為共犯，已
    有未洽；再原判決就前揭著作權法之修正未及為刑之輕重比較適用之說明，亦有
    未合；再，扣案如附表一所示之物，其中編號１至２２９號為盜版音樂光碟片、
    編號２３０至２９５號為盜版錄音帶；且其中編號２２０號光碟片之數量為４０
    ０片、編號２８３號之數量為３５０捲，有中機組偵辦涉嫌違反著作權案查獲證
    物啟封紀錄在卷可憑（詳見偵字第五九一八號卷第三至四之一頁）；乃原判決附
    表一並未區隔何者為盜版音樂光碟片，及何者為盜版錄音帶，且將其中編號２２
    ０號光碟片之數量誤載為３００片，及將編號２８３號之數量誤載為５００捲，
    均有所誤。被告上訴意旨否認犯罪，指摘原判決不當，雖無理由，但原判決既有
    上述可議之處，即屬無可維持，自應由本院予以撤銷改判。爰審酌被告丙○○曾
    有偽造有價證券、賭博及毒品等前科（見卷附臺灣高等法院被告全國前案紀錄表
    ），素行不良，於假釋期間再犯本罪，查扣之盜版錄音帶及光碟片數量龐大，顯
    為中大盤商，對著作權人等之音樂著作財產權造成重大損害，犯罪後未能坦承犯
    行，毫無悔意等一切情狀，量處如主文第二項所示之刑。扣案如附表一所示之盜
    版音樂光碟片及盜版錄音帶，係被告丙○○與「阿清」所有供犯本罪所用之物，
    已認定如前，爰依刑法第三十八條第一項第二款宣告沒收。至於扣案之通訊錄一
    張、目錄一冊、送貨單二冊、超峰貨運送貨單一冊，僅為買賣盜版錄音帶及音樂
    光碟之交易帳冊資料，尚非直接供犯本罪所用之物，爰不予宣告沒收。
  (二)被告子○○部分：
    查：被告行為後，著作權法經修正，並經總統於九十二年七月九日以華總一義字
    第○九二○○一二二七○○號令公佈，於同月十一日生效。明知為侵害著作權之
    物，意圖散布而持有，視為侵害著作權之行為，修正前著作權法係將之規定在八
    十七第二款，修正後則規定在著作權法第八十七條第六款。而依修正前著作權法
    第九十三條第三款規定：「以第八十七條各款方法之一侵害他人之著作權者，處
    二年以下有期徒刑，得併科新台幣十萬元以下罰金」；而依修正後著作權法第九
    十三條規定：「意圖營利而有下列情形之一者，處二年以下有期徒刑、拘役，或
    併科新臺幣五十萬元以下罰金：一、違反第七十條規定者。二、以第八十七條第
    二款、第三款、第五款或第六款之方法侵害他人之著作財產權者。（第二項）非
    意圖營利而犯前項之罪，其重製物超過五份，或權利人所受損害超過新臺幣三萬
    元者，處一年以下有期徒刑、拘役，或科或併科新臺幣二十五萬元以下罰金」。
    比較新舊法律規定，被告意圖營利，明知為侵害著作權之物，意圖散布而持有之
    行為，應以修正後著作權法第九十三條第一項第二款之規定較有利於被告，依刑
    法第二條第一項前段規定，自應適用修正後之上開法律規定以為處斷。核被告子
    ○○所為，係犯修正後著作權法第九十三條第一項第二款之罪。又被告一行為，
    同時侵害數個被害人之著作財產權，係屬一行為觸犯數罪名之想像競合犯，應依
    刑法第五十五條之規定，從一重處斷。公訴人認被告子○○所為，係違反修正前
    著作權法第八十七條第二款所定明知為侵害著作權之物而意圖營利而交付之侵害
    著作權之規定，其以上開八十七條第二款之方法侵害他人之著作權，並以之為常
    業，所為應係犯修正前著作權法第九十四條之以犯同法第九十三條第三款之罪為
    常業罪。然本案被告子○○並非於夜市或市場設攤販售盜版音樂光碟片、盜版錄
    音帶之際被查獲。雖證人即告訴代理人乙○○於偵查中供稱其自開始查證至向中
    機組檢舉，期間約有二個月，因八十八年八月間曾查獲被告堂弟賴木源販售盜版
    音樂帶，在十月又查到一次，才知道是賴木源堂哥子○○提供貨源，嗣經檢舉人
    提供子○○貨源停放處，伊便去查證及向中機組檢舉等語（詳見同上偵卷第二三
    五、二三五－一頁）。然依卷附原審法院八十八年度訴字第二○二六號賴木源違
    反著作權法案件判決書所載，該案被告賴木源係向綽號「阿龍」之人買入盜版音
    樂光碟片及盜版錄音帶（詳見同上偵卷第一八九頁），並未認定賴木源係向被告
    子○○購買盜版音樂光碟片及盜版錄音帶；且證人乙○○既非親自見聞被告子○○與案外人賴木源交易之過程，則其所證僅係個人推測之詞，尚非可採為不利於
    被告之認定。至本案雖另查扣送貨單一冊，然因該送貨單業已執行銷燬，有本院
    調取扣押物條上之註記可憑，致無從瞭解該送貨單一冊之內容如何？是亦無從認
    定該送貨單一冊即為被告子○○販售盜版音樂光碟片、錄音帶時所為之文書記載
    資料，從而公訴人認被告犯有修正前著作權法第九十四條之罪，尚有未洽。另本
    案被告子○○意圖營利而意圖散布而持有上開盜版音樂光碟片及盜版錄音帶，並
    無證據足以證明被告有以該持有行為為業，恃以維生之意，自亦難認其係「常業
    犯」。原審認被告子○○犯罪事證明確，予以論罪科刑，固非無見，惟原判決認
    被告所為係犯修正前著作權法第九十四條之罪，尚有未洽。被告上訴意旨否認犯
    罪，指摘原判決不當，雖無理由，惟原判決關於被告子○○部分既有上述可議之
    處，即屬無可維持，自應由本院將原判決此部份亦撤銷改判。審酌被告子○○無
    犯罪前科，其智識程度，犯罪之動機、手段、持有大量之盜版錄音帶及盜版音樂
    光碟片，對告訴人之音樂著作財產權造成之危害，及犯罪後未坦承犯行等一切情
    狀，量處如主文第三項所示之刑，並諭知易科罰金及易服勞役折算之標準，以示
    懲儆。扣案如附表二之一編號２至及附表二之二編號１至號、編號至號
    （原審判決及本院前審判決附表二「盜版錄音帶」表格編號號「趙詠華─相見
    太晚等」，係屬盜版音樂光碟片，惟附表將之錯置，本判決已將此部份移至附表
    二之一編號內）所示之盜版音樂光碟片及盜版錄音帶，為被告所有供犯罪所用
    之物，業經認定如前。按修正後著作權法第九十八條規定：「犯第九十一條至第
    九十六條之一之罪，供犯罪所用或因犯罪所得之物，得沒收之。但犯第九十一條
    第三項及第九十一條之一第三項之罪者，其得沒收之物，不以屬於犯人者為限」
    ，基於法律適用之整體性，扣案如附表二之一編號２至及附表二之二編號１至
    號、編號至號所示之盜版音樂光碟片及盜版錄音帶，自應依修正後著作權
    法第九十八條規定宣告沒收；另扣押之送貨單一冊，未能證明係被告供本案犯罪
    之用，爰不為沒收之諭知。
三、被告子○○所為，僅係犯修正後著作權法第九十三條第一項第二款之罪，而該條
    之罪，依同法第一百條規定，係告訴乃論之罪，是以附表二之一編號１部分與附
    表二之二編號部分，既未經被害人提出告訴，此部份原應依刑事訴訟法第三百
    零三條第三款規定諭知公訴不受理，惟因此部份與前開論罪科刑部分係一罪之關
    係，爰不另為不受理之諭知，附予敘明。
四、公訴意旨另略以：被告丙○○部分，現場尚扣得經本院逕行刪除之附表一編號８
    ０、８９、９２、１０３、１０４、１０７、１１２、１２７、１３４、１５４
    、１７８、１９１、１９４、２０８號部分之盜版音樂光碟片，認被告丙○○此
    部分亦涉有違反著作權法第八十七條第二款之規定，應依著作權法第九十四條、
    第九十三條第三款之規定論罪。然查，就此部分之音樂光碟片，遍查諸卷並無被
    侵害人，且無其他積極證據，足以證明係盜版品，依罪疑有利於被告之法則，此
    部分尚無從認定係侵害著作權之盜版品，因公訴人認此部分與前開論罪之部分，
    為常業犯之實質上一罪關係，爰不另為無罪之諭知，亦併此敘明。
五、被告丙○○、子○○均經本院合法傳喚，無正當之理由不到庭，爰不待其等陳述
    ，逕行判決。
據上論斷，應依刑事訴訟法第三百七十一條、第三百六十九條第一項前段、第三百六
十四條、第二百九十九條第一項前段、（修正前）著作權法第九十四條、修正後著作
權法第九十三條第一項第二款、第九十八條，刑法第十一條前段、第二條第一項前段
、但書、第二十八條、第五十五條、第四十一條第一項前段、第四十二條第二項、第
三十八條第一項第二款，罰金罰鍰提高標準條例第二條，判決如主文。
本案經檢察官癸○○到庭執行職務。
中      華      民      國      九十二      年    十    月    二十三    日
                                    臺灣高等法院臺中分院刑事第四庭
                                          審判長法  官  洪  耀  宗
                                                法  官  劉  登  俊
                                                法  官  江  德  千
右正本證明與原本無異。
檢察官、被告丙○○得上訴。
被告子○○不得上訴。
如不服本判決應於收受送達後十日內向本院提出上訴書狀，其未敘述上訴之理由者並
得於提起上訴後十日內向本院補提理由書（均須按他造當事人之人數附繕本）。
                                                書記官  吳  麗  琴
中      華      民      國      九十二   年       十      月   二十四   日
【附錄論罪科刑法條】
修正前著作權法第八十七條第二款：
有左列情形之一者，視為侵害著作權或製版權：
二、明知為侵害著作權或製版權之物，而散布或意圖散布而陳列或持有或意圖營利而
    交付者。
修正前著作權法第九十三條第三款：
有左列情形之一者，處二年以下有期徒刑，得併科新臺幣十萬元以下罰金：
三、以第八十七條各款方法之一侵害他人之著作權者。
修正前著作權法第九十四條：
以犯第九十一條、第九十二條或第九十三條之罪為常業者，處一年以上七年以下有期
徒刑，得併科新臺幣四十五萬元以下罰金。
修正後著作權法第八十七條第六款：
條有下列情形之一者，除本法另有規定外，視為侵害著作權或製版權：
六、明知為侵害著作財產權之物而以移轉所有權或出租以外之方式散布者，或明知為
    侵害著作財產權之物意圖散布而公開陳列或持有者。
修正後著作權法第九十三條第一項第二款：
意圖營利而有下列情形之一者，處二年以下有期徒刑、拘役，或併科新臺幣五十萬元
以下罰金：
二、以第八十七條第二款、第三款、第五款或第六款之方法侵害他人之著作財產權者
    。
                                                                        Ｆ
附表二之一：子○○部分
┌─┬──────────────┬─┬─────────┬──────────┬─────┐
│編│    盜  版  Ｃ  Ｄ  雷      │片│  被侵害歌曲名稱  │  著作（發行）權人  │ 備    註 │
│號│    射  唱  片  名  稱      │數│                  │                    │          │
├─┼──────────────┼─┼─────────┼──────────┼─────┤
│１│RAVEPARTYNO1                │100│                  │非本會告訴權力      │          │
│  │藥丸最新舞曲                │  │                  │                    │          │
├─┼──────────────┼─┼─────────┼──────────┼─────┤
│２│    任賢齊                  │100│天涯              │辛○○○音樂        │          │
│  │為愛走天涯  等              │  │                  │股份有限公司        │          │
├─┼──────────────┼─┼─────────┼──────────┼─────┤
│３│范文芳  想你  等            │100│想你              │丁○○○股份有限公司│          │
│  │                            │  │                  │                    │          │
├─┼──────────────┼─┼─────────┼──────────┼─────┤
│４│金門王李炳輝Formosa淡水等   │100│Formosa淡水       │卯○○○股份有限公司│          │
│  │                            │  │                  │                    │          │
├─┼──────────────┼─┼─────────┼──────────┼─────┤
│５│  動力火車                  │100│背叛情歌          │甲○○○企業        │          │
│  │背叛情歌  等                │  │                  │股份有限公司        │          │
├─┼──────────────┼─┼─────────┼──────────┼─────┤
│６│   鄭秀文                   │100│我應該得到        │己○○○音樂        │          │
│  │我應該得到  等              │  │                  │股份有限公司        │          │
├─┼──────────────┼─┼─────────┼──────────┼─────┤
│７│台語超級精選  等            │100│稀微的風中        │卯○○○股份有限公司│          │
│  │                    │  │                  │                    │          │
├─┼──────────────┼─┼─────────┼──────────┼─────┤
│８│林志穎  稻草人  等          │100│稻草人            │寅○○○股份有限公司│          │
│  │                            │  │                  │                    │          │
├─┼──────────────┼─┼─────────┼──────────┼─────┤
│９│徐懷鈺 Na Na Na             │100│Na Na Na          │辛○○○音樂        │          │
│  │                            │  │                  │股份有限公司        │          │
├─┼──────────────┼─┼─────────┼──────────┼─────┤
│１０│   李玟                     │100│just no other way │庚○○○比亞音樂    │          │
│  │新歌＋全記錄精選            │  │                  │股份有限公司        │          │
├─┼──────────────┼─┼─────────┼──────────┼─────┤
││黃乙玲  無字的情批          │100│無字的情批        │甲○○○企業        │          │
│  │                            │  │                  │股份有限公司        │          │
├─┼──────────────┼─┼─────────┼──────────┼─────┤
││   張惠妹                   │100│我要飛            │寅○○○股份有限公司│          │
│  │妹力新世紀  等              │  │                  │                    │          │
├─┼──────────────┼─┼─────────┼──────────┼─────┤
││伍佰  聖石傳說  等          │100│稀微的風中        │卯○○○股份有限公司│          │
│  │                            │  │                  │                    │          │
├─┼──────────────┼─┼─────────┼──────────┼─────┤
││利綺  體貼  等              │100│體貼              │丑○○○唱片        │          │
│  │                            │  │            │股份有限公司        │          │
├─┼──────────────┼─┼─────────┼──────────┼─────┤
││金門王李炳輝Formosa 2000    │100│Formosa淡水       │卯○○○股份有限公司│          │
│  │                            │  │                  │                    │          │
├─┼──────────────┼─┼─────────┼──────────┼─────┤
││張信哲  回來  等            │100│回來              │庚○○○比亞音樂    │          │
│  │                            │  │                  │股份有限公司        │          │
├─┼──────────────┼─┼─────────┼──────────┼─────┤
││彭羚  好好愛  等            │100│好好愛            │庚○○○比亞音樂    │          │
│  │                            │  │                  │股份有限公司        │          │
├─┼──────────────┼─┼─────────┼──────────┼─────┤
││徐懷鈺Na Na Na等          │100│Na Na Na          │辛○○○音樂        │          │
│  │                            │  │                  │股份有限公司        │          │
├─┼──────────────┼─┼─────────┼──────────┼─────┤
││  蘇永康                    │100│愛一個人好難      │壬○○○音樂        │          │
│  │愛一個人好難  等            │  │                  │股份有限公司        │          │
├─┼──────────────┼─┼─────────┼──────────┼─────┤
││彭佳慧First Time等          │100│愛瘋了            │戊○○股份有限公司  │          │
│  │                            │  │                  │                    │          │
├─┼──────────────┼─┼─────────┼──────────┼─────┤
││瑞奇馬汀 瘋狂人生           │100│Livin'La Vida Loca│庚○○○比亞音樂    │          │
│  │                            │  │                  │股份有限公司  │          │
├─┼──────────────┼─┼─────────┼──────────┼─────┤
││任賢齊  為愛走天涯          │100│天涯              │辛○○○音樂        │          │
│  │                            │  │                  │股份有限公司        │          │
├─┼──────────────┼─┼─────────┼──────────┼─────┤
││人見人愛陳小春  等          │100│沒那種命          │戊○○股份有限公司  │          │
│  │                            │  │                  │                    │          │
├─┼──────────────┼─┼─────────┼──────────┼─────┤
││彭羚  好好愛                │100│好好愛            │庚○○○比亞音樂    │          │
│  │                            │  │                  │股份有限公司        │          │
├─┼──────────────┼─┼─────────┼──────────┼─────┤
││李翊君  翊往情深            │100│孟婆湯            │甲○○○企業        │          │
│  │                            │  │                  │股份有限公司        │          │
├─┼──────────────┼─┼─────────┼──────────┼─────┤
││齊豫  這就是人生  等        │100│Forever           │辛○○○音樂        │          │
│  │                            │  │                  │股份有限公司        │          │
├─┼──────────────┼─┼─────────┼──────────┼─────┤
││徐懷鈺  Na Na Na等          │100│Na Na Na          │辛○○○音樂        │          │
│  │                            │  │                  │股份有限公司        │          │
├─┼──────────────┼─┼─────────┼──────────┼─────┤
││周蕙  話題精選              │100│約定              │壬○○○音樂        │          │
│  │                            │  │                  │股份有限公司        │          │
├─┼──────────────┼─┼─────────┼──────────┼─────┤
││任賢齊  為愛走天涯          │100│天涯              │辛○○○音樂        │          │
│  │                            │  │                  │股份有限公司        │          │
├─┼──────────────┼─┼─────────┼──────────┼─────┤
││徐懷鈺Na Na Na              │100│Na Na Na          │辛○○○音樂        │          │
│  │                            │  │                  │股份有限公司        │          │
├─┼──────────────┼─┼─────────┼──────────┼─────┤
││   林憶蓮                   │100│至少還有你        │丁○○○股份有限公司│          │
│  │至少還有你  等              │  │                  │                    │          │
├─┼──────────────┼─┼─────────┼──────────┼─────┤
││黎明  非我莫屬              │100│非我莫屬          │庚○○○比亞音樂  │          │
│  │                            │  │                  │股份有限公司        │          │
├─┼──────────────┼─┼─────────┼──────────┼─────┤
││   任賢齊                   │100│天涯              │辛○○○音樂        │          │
│  │為愛走天涯  等              │  │                  │股份有限公司        │          │
├─┼──────────────┼─┼─────────┼──────────┼─────┤
││徐懷鈺Na Na Na              │100│Na Na Na          │辛○○○音樂        │          │
│  │                            │  │                  │股份有限公司        │          │
├─┼──────────────┼─┼─────────┼──────────┼─────┤
││趙詠華  相見太晚  等        ││相見太晚          │辛○○○音樂        │          │
│  │      ２ＣＤ                │  │                  │股份有限公司        │          │
└─┴──────────────┴─┴─────────┴──────────┴─────┘
附表二之二：子○○部分
┌─┬──────────────┬─┬─────────┬──────────┬─────┐
│  │                            │數│                  │                    │          │
│編│    盜版錄音帶ＴＡＰＥ      │量│  被侵害歌曲名稱  │  著作（發行）權人  │ 備    註 │
│號│        名      稱          │  │                  │                    │          │
│  │                            │捲│                  │                    │          │
├─┼──────────────┼─┼─────────┼──────────┼─────┤
│１│萬芳  不換  等              ││不換              │辛○○○音樂        │          │
│  │                            │１│                  │股份有限公司        │          │
├─┼──────────────┼─┼─────────┼──────────┼─────┤
│２│    李玟                    ││愛你在每一天      │庚○○○比亞音樂  │          │
│  │愛你在每一天  等            │１│                  │股份有限公司        │          │
├─┼──────────────┼─┼─────────┼──────────┼─────┤
│３│許美靜  你抽的煙  等        ││你抽的煙          │甲○○○企業        │          │
│  │                            │１│                  │股份有限公司        │          │
├─┼──────────────┼─┼─────────┼──────────┼─────┤
│４│周俊偉  搶救愛情  等        ││搶救愛情          │戊○○股份有限公司  │          │
│  │                            │１│                  │                    │          │
├─┼──────────────┼─┼─────────┼──────────┼─────┤
│５│  南方二重唱                ││太陽戀愛了        │瑞星唱片股份有限公司│          │
│  │太陽戀愛了  等              │１│                  │                    │          │
├─┼──────────────┼─┼─────────┼──────────┼─────┤
│６│阿牛  愛我久久  等          ││我愛久久          │辛○○○音樂        │          │
│  │                            │１│                  │股份有限公司        │          │
├─┼──────────────┼─┼─────────┼──────────┼─────┤
│７│西洋世紀情歌  等            ││Without you       │庚○○○比亞音樂    │          │
│  │                            │１│                  │股份有限公司        │          │
├─┼──────────────┼─┼─────────┼──────────┼─────┤
│８│蔡健雅  呼吸  等            ││呼吸              │丑○○○唱片        │          │
│  │                            │１│                  │股份有限公司        │          │
├─┼──────────────┼─┼─────────┼──────────┼─────┤
│９│    熊天平                  ││一個人流浪        │甲○○○企業        │          │
│  │一個人流浪  等              │１│                  │股份有限公司        │          │
├─┼──────────────┼─┼─────────┼──────────┼─────┤
│１０│趙傳  勇敢一點  等          ││勇敢一點          │辛○○○音樂        │          │
│  │                            │１│                  │股份有限公司        │          │
├─┼──────────────┼─┼─────────┼──────────┼─────┤
││張宇  雨一直下  等          ││雨一直下          │丁○○○股份有限公司│          │
│  │                            │１│                  │                    │          │
├─┼──────────────┼─┼─────────┼──────────┼─────┤
││彭佳慧  過程  等            ││死心眼            │戊○○股份有限公司  │          │
│  │                            │１│                  │                    │          │
├─┼──────────────┼─┼─────────┼──────────┼─────┤
││蟑螂  幫個忙  等            ││幫個忙            │壬○○○音樂        │          │
│  │                            │１│                  │股份有限公司        │          │
├─┼──────────────┼─┼─────────┼──────────┼─────┤
││小燕子  趙薇專輯            ││                  │非本會告訴權利      │          │
│  │                            │１│                  │                    │          │
├─┼──────────────┼─┼─────────┼──────────┼─────┤
││    任賢齊                  │０│為愛走天涯        │辛○○○音樂        │          │
│  │為愛走天涯  等              ││                  │股份有限公司        │          │
├─┼──────────────┼─┼─────────┼──────────┼─────┤
││陳慧琳  情不自禁  等        │０│三秒鐘            │壬○○○音樂        │          │
│  │                            ││            │股份有限公司        │          │
├─┼──────────────┼─┼─────────┼──────────┼─────┤
││大明星  陳小春  等          │０│老Ｋ臉            │戊○○股份有限公司  │          │
│  │                            ││                  │                    │          │
├─┼──────────────┼─┼─────────┼──────────┼─────┤
││    李玟                    │０│愛你在每一天      │庚○○○比亞音樂    │          │
│  │愛你在每一天  等            ││                  │股份有限公司        │          │
├─┼──────────────┼─┼─────────┼──────────┼─────┤
││    任賢齊                  │０│天涯              │辛○○○音樂        │          │
│  │為愛走天涯  等              ││                  │股份有限公司        │          │
├─┼──────────────┼─┼─────────┼──────────┼─────┤
││    李玟                    │０│愛你在每一天      │庚○○○比亞音樂    │          │
│  │愛你在每一天  等            ││                  │股份有限公司        │          │
├─┼──────────────┼─┼─────────┼──────────┼─────┤
││古巨基  尋寶  等            │０│尋寶              │寅○○○股份有限公司│          │
│  │                            ││                  │                    │          │
└─┴──────────────┴─┴─────────┴──────────┴─────┘
┌─┬──────────────┬─┬─────────┬──────────┬─────┐
││濱崎步  愛現  等            │０│Introduction      │艾迴股份有限公司    │          │
│  │                            ││                  │                    │          │
├─┼──────────────┼─┼─────────┼──────────┼─────┤
││    王雪娥                  │５│傻瓜就是我        │甲○○○企業        │          │
│  │傻瓜就是我  等              ││                  │股份有限公司        │          │
├─┼──────────────┼─┼─────────┼──────────┼─────┤
│  │以下空白                    │  │                  │                    │          │
│  │                            │  │                  │                    │          │
└─┴──────────────┴─┴─────────┴──────────┴─────┘
                                                                    Ｆ


司法院資訊處製作；財團法人民間司法改革基金會備份。
